臺灣高等法院臺南分院民事裁定　九十三年度家抗字第一二五號　Ｊ
　　　抗　告　人　乙 ○ ○
　　　相　對　人　丙 ○ ○
　　　　　　　　　甲○○○
　　　共同代理人　丁 ○ ○
右抗告人因與相對人間聲請認可大陸地區裁判事件，對於中華民國九十三年七月二十
六日臺灣臺南地方法院九十三年度家聲字第六二號裁定提起抗告，本院裁定如左：
      主　　文
抗告駁回。
抗告程序費用由抗告人負擔。
      理    由
一、本件聲請人即相對人於原審法院聲請意旨略以：相對人丙○○、甲○○○與抗告
    人即大陸地區人民乙○○終止收養關係訴訟，業經大陸地區河南省确山縣人民法
    院（二００三）民初字第九三０號民事判決准許終止收養關係，上訴後又經河南
    省駐馬店市中級人民法院於西元二００四年三月十七日以（二００四）駐民三終
    字第二００號判決駁回上訴而確定，且經河南省确山縣公證處以（二００四）證
    民字第一二四號公證在案，並經財團法人海峽交流基金會驗證屬實，為此聲請原
    審法院認可上開確定判決等語，並提出收養子女協議書、收養公證書、大陸地區
    河南省确山縣人民法院（二００三）民初字第九三０號民事判決書、河南省駐馬
    店市中級人民法院（二００四）駐民三終字第二００號民事判決書、河南省确山
    縣公證處（二００四）證民字第一二四三號及河南省确山縣公證處（二００四）
    證民字第一二四號公證書、財團法人海峽交流基金會（九三）南核字第０五六九
    ０七號、第０五六九０九號及第０五六九一四證明為證。
二、原審法院裁定以：
  (一)、按在大陸地區作成之民事確定裁判、民事仲裁判斷，不違背臺灣地區公共秩序
      或善良風俗者，得聲請法院裁定認可，臺灣地區與大陸地區人民關係條例第七
      十四條第一項定有明文。
  (二)、經查：
    1.相對人提出之大陸地區河南省确山縣人民法院（二００三）民初字第九三０號
      民事判決書、河南省駐馬店市中級人民法院（二００四）駐民三終字第二００
      號民事判決書、河南省确山縣公證處（二００四）證民字第一二三號及河南省
      确山縣公證處（二００四）證民字第一二四號公證書，業經我國財團法人海峽
      交流基金會（九三）南核字第０五六九０七號及第０五六九０九號證明在卷足
      憑，則該判決書自堪信為真正。
    2.前開判決內容略以雙方生活習慣及觀念之不同導致原告（即相對人）對被告（
      即抗告人）的看法發生變化，而後堅決解除與抗告人的收養關係，考慮到相對
      人二人年歲已大，精神慰藉較為重要，繼續維持這種關係對相對人二人晚年健
      康、正常的生活極為不利，故應予解除等情，核其判決終止收養關係所舉事由
      ，亦與我國民法規定並無不合，堪認該判決不違背臺灣地區之公共秩序或善良
      風俗。
  (三)、綜右所述，本件聲請經核尚無不合，應予認可。
三、抗告意旨略以：抗告人於西元二○○○年五月九日在大陸與相對人二人確立了收
    養關係，業經臺灣臺南地方法院裁定確認。其後相對人丙○○因病大小便失禁，
    且不能行走；相對人甲○○○患精神病，抗告人與妻子丟下手中的工作和生意，
    轉換到臺灣照料相對人兩位老人家生活。抗告人夫妻二人對相對人二人盡心照料
    ，極盡孝道，此事有居住於臺灣之相對人友人為證。由於往返兩地不便照顧相對
    人，在徵得相對人同意情況下，於西元二○○三年五月，將相對人接至河南省确
    山縣與抗告人一起生活，由於相對人丙○○靠輪椅活動，上下樓不便，抗告人將
    樓下車庫進行了裝修，配上彩色電視、沙發、空調、浴缸、飲水機，舖上地板磚
    ，供相對人居住，並請保姆照料其生活起居。西元二○○三年中秋節前夕，相對
    人在其老家幾個姪子要求下，回老家看看，抗告人將相對人送回老家時，相對人
    說住七、八天就回來，不料，就在相對人回家居住期間，事情就發生變化。相對
    人的姪子對相對人收養抗告人為養子一事耿耿於懷，經常利用電話，寄信等在相
    對人面前誹謗抗告人。相對人回老家後，其幾個姪子將相對人控制起來，不許與
    抗告人及政府臺灣事務辦公室的工作人員見面，以相對人的名義向法院起訴，要
    求解除與抗告人的收養關係，並在訴訟中捏造抗告人施虐、毆打相對人之不實之
    詞。由於相對人受到控制與脅迫，在訴訟中，相對人無法表達自己的真實意思，
    法院考慮相對人晚年幸福及其臺胞身份，判決解除與抗告人收養關係。判決書送
    達這幾個月時間內，相對人幾個姪子仍不許其回臺灣，並在這期間將判決書寄往
    臺灣，委託他人向法院聲請裁定認可。同時脅迫相對人俟法院裁定送達後，才讓
    相對人丙○○先行回台辦理抗告人之去除台籍手續。相對人丙○○回到臺灣後，
    脫離了姪子的控制，立即邀請抗告人去台灣，並委託抗告人把相對人甲○○○帶
    回臺灣，有意恢復與抗告人之收養關係，是原審法院之裁定程序上違法，因該裁
    定未令相對人到場陳述，違背了相對人的真實意思云云，為此依法提起抗告。
四、按在大陸地區作成之民事確定裁判、民事仲裁判斷，不違背臺灣地區公共秩序或
    善良風俗者，得聲請法院裁定認可；前項經法院裁定認可之裁判或判斷，以給付
    為內容者，得為執行名義；前二項規定，以在臺灣地區作成之民事確定裁判、民
    事仲裁判斷，得聲請大陸地區法院裁定認可或為執行名義者，始適用之。兩岸人
    民關係條例第七十四條定有明文。又大陸地區最高人民法院於西元一九九八年一
    月十五日最高人民法院審判委員會第九五七次會議通過法釋（一九九八）十一號
    關於人民法院認可臺灣地區有關法院民事判決的規定，此有該規定附於本院卷可
    稽，基於平等互惠原則，依前開兩岸人民關係條例第七十四條第三項之規定，對
    於大陸地區有關法院民事判決依法應予以認可。
五、經查：
  (一)、本件相對人聲請前開認可之事實，業據相對人提出大陸地區河南省确山縣人民
      法院（二００三）民初字第九三０號民事判決書、河南省駐馬店市中級人民法
      院（二００四）駐民三終字第二００號民事判決書、河南省确山縣公證處（二
      ００四）證民字第一二三號及河南省确山縣公證處（二００四）證民字第一二
      四號公證書，並經我國財團法人海峽交流基金會（九三）南核字第０五六九０
      七號及第０五六九０九號驗證之證明影本附於原審卷可稽，堪信為其主張為真
      實。
  (二)、上開大陸地區河南省确山縣人民法院及河南省駐馬店市中級人民法院判決乃就
      相對人與抗告人間訴請終止收養關係事件所為之判決，核其判決內容，並無違
      反我國公共秩序或善良風俗之規定。此外，認可判決程序屬非訟事件之裁定程
      序，不得就當事人間之法律關係重為判斷，抗告意旨雖主張：抗告人夫妻二人
      對相對人盡心照料，極盡孝道，此事有居住於臺灣之相對人友人為證。由於往
      返兩地不便照顧相對人，在徵得相對人同意情況下，於西元二○○三年五月，
      將相對人接至河南省确山縣與抗告人一起生活。西元二○○三年中秋節前夕，
      相對人在其老家幾個姪子要求下，回老家看看，就在相對人回家居住期間，其
      幾個姪子將相對人控制起來，以相對人的名義向法院起訴，要求解除與抗告人
      的收養關係，並在訴訟中捏造抗告人施虐、毆打相對人之不實之詞。由於相對
      人受到控制與脅迫，在訴訟中，相對人無法表達自己的真實意思，法院考慮相
      對人晚年幸福及其臺胞身份，判決解除與抗告人收養關係。相對人丙○○回到
      臺灣後，脫離了姪子的控制，立即邀請抗告人去台灣，並委託抗告人把相對人
      甲○○○帶回臺灣，有意恢復與抗告人之收養關係，是原審法院之裁定程序上
      違法，因該裁定未令相對人到場陳述，違背了相對人的真實意思云云，惟此乃
      兩造間之實體法律關係之爭執，審理非訟事件之法院並無重新調查、審理之權
      限；又相對人既已委任代理人丁○○聲請認可本件大陸地區終止收養關係訴訟
      裁判事件，非以相對人本件到場陳述為必要，原審法院審酌相對人代理人丁○
      ○於聲請法院提出之聲請狀及所附之上開大陸地區河南省确山縣人民法院及河
      南省駐馬店市中級人民法院判決書、公證書、我國財團法人海峽交流基金會驗
      證書等文件，未傳訊相對人到場陳述，而逕予裁定認可本件大陸地區終止收養
      關係訴訟裁判事件，尚無違誤。至於相對人是否有如抗告人主張有意恢復與抗
      告人之收養關係，此係另一事，尚不影響准予認可本件大陸地區終止收養關係
      訴訟裁判事件。揆諸前開說明，基於互惠原則，原審法院乃依相對人之聲請，
      為准予認可之裁定，經核尚無不合。抗告意旨仍執前詞指摘原裁定不當，求予
      廢棄，非有理由。
六、據上論結，本件抗告為無理由，依非訟事件法第八條第二項、第二十八條，民事
    訴訟法第四百九十五條之一第一項、第四百四十九條第一項、第九十五條、第七
    十八條，裁定如主文。
中　　　華　　　民　　　國　　九十三　　年　　十二　　月　　　十四　　　日
　　　　　　　　　　　　　　　　　　臺灣高等法院臺南分院民事第四庭
~B1審判長法官　林　　金　　村
~B2　　　法官　袁　　靜　　文
~B3　　　法官　胡　　景　　彬
右為正本係照原本作成。
抗告人如不服本裁定，僅得於收受本裁定正本送達後十日內以違背法令為理由，向本
院提出再抗告狀（須附繕本一份及繳納再抗告裁判費新台幣四十五元），而後始可再
抗告於最高法院。
中　　　華　　　民　　　國　　九十三　　年　　十二　　月　　　十五　　　日
~B法院書記官　邱　　春　　榮
